【裁判字號】    99,選上訴,1398
【裁判日期】    990730
【裁判案由】    違反公職人員選舉罷免法等
【裁判全文】
臺灣高等法院臺中分院刑事判決      99年度選上訴字第1398號
上  訴  人
即  被  告  甲○○
上列上訴人即被告因違反公職人員選舉罷免法等案件，不服臺灣
彰化地方法院99年度選訴字第24號中華民國99年5月3日第一審判
決（起訴案號：臺灣彰化地方法院檢察署98年度選偵字第50、88
、89、140、171號），提起上訴，本院判決如下：
    主  文
上訴駁回。
    理  由
一、依刑事訴訟法第350條、第361條、第362條、第367條規定，
    不服地方法院之第一審判決而上訴者，須提出上訴書狀，並
    應敘述具體理由，為上訴必備之程式；其所提出之書狀未敘
    述上訴理由，或僅曾以言詞陳述上訴理由者，均應於上訴期
    間屆滿後二十日內補提理由書於第一審法院。第一審法院經
    形式審查，認逾期未補提上訴理由者，應定期間先命補正；
    逾期未補正者，為上訴不合法律上之程式，應以裁定駁回。
    倘已提出上訴理由，但所提非屬具體理由者，則由第二審法
    院以上訴不合法律上之程式，判決駁回。而所謂具體理由，
    必係依據卷內既有訴訟資料或提出新事證，指摘或表明第一
    審判決有何採證認事、用法或量刑等足以影響判決本旨之不
    當或違法，而構成應予撤銷之具體事由，始克當之（例如：
    依憑證據法則具體指出所採證據何以不具證據能力，或依憑
    卷證資料，明確指出所為證據證明力之判斷如何違背經驗、
    論理法則）；倘僅泛言原判決認定事實錯誤、違背法令、量
    刑失之過重或輕縱，而未依上揭意旨指出具體事由，或形式
    上雖已指出具體事由，然該事由縱使屬實，亦不足以認為原
    判決有何不當或違法者（例如：對不具有調查必要性之證據
    ，法院未依聲請調查亦未說明理由，或援用證據不當，但除
    去該證據仍應為同一事實之認定），皆難謂係具體理由，俾
    與第二審上訴制度旨在請求第二審法院撤銷、變更第一審不
    當或違法之判決，以實現個案救濟之立法目的相契合，並節
    制濫行上訴（參最高法院97年度台上字第892號判決）。
二、本件上訴人即被告甲○○不服原審判決而提起上訴，其上訴
    意旨略以：伊因罹患甲狀腺惡性腫瘤及全身多處轉移，現正
    在彰化基督教醫院持續治療中，所需醫藥費甚鉅，長久以來
    已造成家裡嚴重之經濟負擔，是本件原審判決命伊應向公庫
    支付新臺幣（下同）18萬元，實屬過多，爰提起上訴請求能
    依照原審公訴檢察官論告書中所載，改判1.向公庫支付10萬
    元，2.立300字悔過書一篇，3.參加法治教育二場次，並於
    緩刑期間付保護管束云云。
三、按量刑輕重係屬事實審法院得依職權自由裁量之事項，苟已
    斟酌刑法第57條各款所列情狀而未逾越法定刑度，不得遽指
    為違法（參最高法院72年度台上字第6696號、75年度台上字
    第7033號判例要旨），且在同一犯罪事實與情節，如別無其
    他加重或減輕之原因，下級審量定之刑，亦無過重或失輕之
    不當情形，則上級審法院對下級審法院之職權行使，原則上
    應予尊重（參最高法院85年度臺上字第2446 號判決）。
四、查原審檢察官所提出之論告書中雖然有為前揭求刑之記載，
    惟此僅供法院量刑參酌之用，並無拘束法院量刑之效力，依
    前揭判例意旨，法院只要斟酌刑法第57條各款所列情狀且未
    逾越法定刑度，即無違法之處。而本件被告所犯公職人員選
    舉罷免法第99條第1項之對於有投票權之人交付賄賂罪，其
    法定刑為「3年以上10年以下有期徒刑，得併科新臺幣100萬
    元以上1000萬元以下罰金。」，因被告於偵查中自白，原審
    依公職人員選舉罷免法第99條第5項之規定，減輕其刑後，
    審酌「選舉乃民主政治最重要之表徵，須由選民評斷候選人
    之才德、品行、學識、操守、政見而選賢與能，其攸關國家
    政治之良窳甚鉅，而賄選為敗壞選風之主要根源，不惟抹滅
    實行民主政治之真意，亦影響選舉之公正性與社會之風氣，
    扭曲選舉制度尋求民意之真實性，被告交付賄賂之行為，顯
    已嚴重影響選舉之公正性，並妨害國家民主政治之正常發展
    ，應予譴責，並考量其行賄之對象及金額、收賄之金額多寡
    、手段平和之賄選情節，及其犯罪動機、目的、生活狀況、
    智識程度、素行，暨被告擔任本件賄選案件之主要支配角色
    ，其犯罪情節重大，犯後態度尚屬良好」等情，判處被告有
    期徒刑2年，緩刑5年，復審酌「被告為本件賄選行為，民主
    、法治觀念顯有不足，為使其能彌補過錯，並於緩刑期間內
    ，能深知戒惕，導正其民主、法治之觀念」等情，諭知被告
    應向公庫支付18萬元，且對於檢察官之求刑說明「本院已命
    被告給付如主文所示之款項予公庫，且被告曾經檢察官執行
    羈押，應足以使被告改過遷善，故認以量處如主文所示之刑
    為妥適」，而不予採納。核其認事用法並無違誤之處，量刑
    亦屬妥適，且已敘及檢察官之求刑不足憑採之理由。本件被
    告上訴請求改判支付公庫較輕之金額等，卻未提出任何具體
    事證指摘原審判決有何違法或不當之情形，顯屬上訴未敘述
    具體理由。依上揭說明，應認被告之上訴違背法律上之程式
    。爰依刑事訴訟法第372條之規定，不經言詞辯論，逕以判
    決駁回之。
五、應依刑事訴訟法第367條前段、第372條，判決如主文。
中    華    民    國    99    年    7     月    30    日
            刑事第七庭    審判長法  官  林  榮  龍
                                法  官  張  惠  立
                                法  官  李  秋  娟
以上正本證明與原本無異。
如不服本判決應於收受送達後十日內向本院提出上訴書狀，其未
敘述上訴之理由者，並得於提起上訴後十日內向本院補提理由書（
均須按他造當事人之人數附繕本）「切勿逕送上級法院」。
                                書記官  詹  錫  朋
中    華    民    國    99    年    7     月    30    日

司法院資訊處製作；財團法人民間司法改革基金會備份。
